臺灣臺南地方法院民事裁定
110年度事聲字第69號
異  議  人  黃士豪  
相  對  人  黄宗漢  
上列當事人間因給付借款聲請核發支付命令事件，異議人對於本
院司法事務官於民國110年9月13日所為110年度司促字第20062號
裁定提出異議，本院裁定如下：
    主  文
異議駁回。
    理  由
一、按當事人對於司法事務官處理事件所為之終局處分，得於處
    分送達後10日之不變期間內，以書狀向司法事務官提出異議
    ；司法事務官認前項異議有理由時，應另為適當之處分；認
    異議為無理由者，應送請法院裁定之；法院認第1項之異議
    為有理由時，應為適當之裁定；認異議為無理由者，應以裁
    定駁回之，民事訴訟法第240條之4第1項本文、第2項及第3
    項定有明文。又民事訴訟法第513條固規定：「支付命令之
    聲請，不合於第508條至第511條之規定，或依聲請之意旨認
    債權人之請求為無理由者，法院應以裁定駁回之；就請求之
    一部不得發支付命令者，應僅就該部分之聲請駁回之；前項
    裁定，不得聲明不服。」，惟司法事務官依法辦理法院組織
    法第17條之2相關業務時所為之處分，其書類名稱及效力固
    與法院所為者相同，惟其本質仍屬司法事務官之處分，則其
    所為處分之救濟程序，自不宜排除民事訴訟法第240條之4規
    定之適用。本件異議人聲請對相對人發支付命令，經本院司
    法事務官（下稱司事官）於民國110年9月13日以110年度司
    促字第20062號裁定（下稱原裁定）駁回其聲請，原裁定業
    於110年9月17日對異議人之住所為送達，有原裁定及送達證
    書附於本院110年度司促字第20062號卷內可憑，異議人於原
    裁定送達後10日（加計在途期間2日）內之110年9月29日具
    狀提出異議，司法事務官認其異議無理由而送請本院裁定，
    經核與上開規定相符，本院應審理其異議有無理由。
二、聲請及聲明異議意旨略以：異議人已向本院司事官提出轉帳
    明細及對話紀錄，相對人確實欠款事實，符合民事訴訟法第
    508條規定而聲請支付命令，異議人不服司事官駁回之裁定
    ，爰依法聲明異議，請求廢棄原裁定等語。
三、按支付命令之聲請，應表明下列各款事項：當事人及法定
    代理人，請求之標的及其數量，請求之原因事實，其有對
    待給付者，已履行之情形，應發支付命令之陳述，法院；
    債權人之請求，應釋明之；支付命令之聲請，不合於第508
    條至第511條之規定，或依聲請之意旨認債權人之請求為無
    理由者，法院應以裁定駁回之，民事訴訟法第511條、第513
    條第1項前段分別定有明文。又同法於104年7月1日修正時增
    列第511條第2項規定，其立法意旨係為貫徹保障債權人、債
    務人之正當權益，避免支付命令遭不當利用，故強化債權人
    之釋明義務。又釋明事實上之主張者，除依證據之性質不能
    即時調查者外，依民事訴訟法第284條前段規定，得用可使
    法院信其主張為真實之一切證據。而所謂因釋明而應提出之
    能即時調查之證據，係指當事人於釋明其事實上之主張時，
    應同時提出可供法院得隨時進行調查之證據而言，故當事人
    如未同時提出供釋明用之證據，法院自無裁定限期命其補正
    之必要（最高法院75年度台抗字第453號裁定要旨參照）。
四、經查，異議人向本院聲請發支付命令，主張相對人於109年9
    月8日向其借款，金額為新臺幣（下同）15,000元，異議人
    於同年月日15時38分由異議人中國信託帳戶轉帳至相對人指
    定郵局帳戶內，相對人承諾於同年月9日還款，相對人於還
    款期限屆至後，未依約返還借款，經異議人於同年月9日、1
    1日、17日、同年11月9日、11月13日催告相對人還款，惟相
    對人拒不付款等語。異議人就其主張之上開事實，固提出中
    國信託轉帳明細及通訊軟體LINE對話截圖為證。惟查：
　㈠觀諸異議人所提出其主張為其與相對人間之對話紀錄，雖顯
    示異議人傳送訊息之對象為暱稱「Steven黃宗漢」之人，惟
    該對象於雙方對話過程中並無陳明自身身分之情形，況LINE
    對話紀錄仍非為實名認證資料，使用者可任意更改對話對象
    姓名，是尚難以異議人所提出之前開對話紀錄而認異議人已
    釋明兩造間有其所述15,000元消費借貸關係存在之事實。
　㈡至異議人所提出之中國信託轉帳明細，雖如異議人之主張，
    由異議人轉帳之扣款帳戶於109年9月8日轉入相對人指定之
    帳號「0301***0000000」帳戶內，亦至多僅能釋明異議人曾
    於109年9月8日日匯款15,000元至相對人指定之帳戶內之事
    實，然匯款之原因本有多種可能，無從僅以上開轉帳紀錄即
    認異議人已釋明其借貸金錢與相對人之事實存在。是以，依
    異議人所舉資料，實無從使本院產生異議人主張之事實大概
    存在之薄弱心證。　
五、綜上所述，異議人未依民事訴訟法第511條第2項規定，提出
    可供本院即時調查之證據，以釋明其對相對人有15,000元借
    款債權存在，則原裁定以異議人未盡釋明義務為由，駁回其
    支付命令之聲請，並無違誤。異議人指摘原裁定不當，求為
    廢棄，為無理由，應予駁回。又本件異議人之異議係依民事
    訴訟法第513條第1項之規定，以裁定駁回之，則依同法第51
    3條第2項之規定，其自不得聲明不服，併此敘明。
六、據上論結，本件異議為無理由，依民事訴訟法第240條之4第
    3項後段，裁定如主文。 
中　　華　　民　　國　　110 　年　　12　　月　　3 　　日
                  民事第五庭    法  官　李杭倫
以上正本係照原本作成。
如不服本裁定，應於裁定送達後10日內向本院提出抗告狀（須附
具繕本），並應繳納抗告費新台幣1,000元。
中　　華　　民　　國　　110 　年　　12　　月　　3 　　日
                                書記官　黃怡惠